【裁判字號】    98,交聲,1682
【裁判日期】    981119
【裁判案由】    聲明異議
【裁判全文】
臺灣臺中地方法院交通事件裁定        98年度交聲字第1681號
                                    98年度交聲字第1682號
原處分機關  交通部公路總局臺中區監理所
聲明異議人
即受處分人  甲○○
            國民
上列聲明異議人因違反道路交通管理處罰條例案件，對於交通部
公路總局臺中區監理所民國98年3月26日、4月9日所為之裁決（
中監違字第裁60-G70A98408號、60-1G0000000號裁決書）聲明異
議，本院裁定如下：
    主    文
原處分均撤銷。
甲○○不罰。
    理    由
一、原處分機關略以：聲明異議人即受處分人（下稱異議人）甲
    ○○所有車牌號碼3577-NC號自用小客車，於民國96年10 月
    17日16時07分，在臺中市○○○路、學士路口（往市區），
    因「駕車行經有燈光號誌管制之交岔路口闖紅燈」違規行為
    ；另於96年10月30日16時24分，在臺中市○○路（大雅路-
    民權路）處，因「在道路收費停車處所停車不依規定繳費」
    違規行為，分別經臺中市警察局、臺中市政府掣開中市警交
    字第G70A98408號、府交停字第1G0000000號舉發違反道路交
    通管理事件通知單舉發在案。依道路交通管理處罰條例第85
    條第1項規定「…受舉發違反道路交通管理事件之受處罰人
    ，認為受舉發之違規行為應歸責他人者，應於舉發違反道路
    交通管理事件通知單應到案日期前，檢附相關證據及應歸責
    人相關證明文件，向處罰機關告知應歸責人」，本件異議人
    逾期仍未依上開規定於違規通知單應到案日期內，檢附相關
    證明文件，向原處分機關告知應歸責人，原處分機關遂於98
    年3月26日、4月9日依違反道路交通管理處罰條例第53條第1
    項、第56條第2項規定及道路交通管理事件統一裁罰基準及
    處理細則第43、44、67條規定，以中監違字第裁60-G70A984
    08號、60-1G0000000號裁決書，分別裁處罰鍰新臺幣（下同
    ）5400元、300元，原處分於法應無不合等詞。
二、聲明異議意旨略以：上開自用小客車已於96年7月27日被法
    務部行政執行署臺中行政執行處拍賣，伊並非上開違規行為
    之駕駛者等語。
三、經查：
(一)、異議人因經營「傳播餐飲店」，欠繳94年營業稅，法務部
      行政執行署臺中行政執行處遂於96年7月4日查封保管上開
      自用小客車，另於96年7月26日拍定，由案外人羅坤文承
      買，此經本院依職權調取法務部行政執行署臺中行政執行
      處中華民國95年度娛稅執字第88952號卷核閱無誤；又證
      人即承買人羅坤文於本院審理時具結證稱：伊係代朋友吳
      聲忠標得上開自用小客車，並非實際使用人之情，而證人
      吳聲忠於本院審理時亦結證稱：伊並不認識異議人，拍賣
      當時因未攜帶身分證，故委託羅坤文代為購買上開自用小
      客車，以6000元之價格購得後，並不知道要去辦理過戶，
      買受後使用半年多因欠繳稅金被警察查獲才去報廢，96年
      10 月間還是伊使用該車，伊並不知道本案2件交通違規之
      實際行為人是誰等語，可見上開2件交通違規之實際行為
      人並非異議人乙節，應堪認定屬實，足見異議人上開辯詞
      ，應可採信。
(二)、又按本條例之處罰，受舉發違反道路交通管理事件之受處
      罰人，認為受舉發之違規行為應歸責他人者，應於舉發違
      反道路交通管理事件通知單應到案日期前，檢附相關證據
      及應歸責人相關證明文件，向處罰機關告知應歸責人，處
      罰機關應即另行通知應歸責人到案依法處理，逾期未依規
      定辦理者，仍依本條例各該違反條款規定處罰，道路交通
      管理處罰條例第85條第1項定有明文；異議人固未於到案
      日期前並未檢附相關證據及應歸責人相關證明文件，向處
      罰機關告知應歸責人，原處分機關乃依上揭規定對異議人
      裁罰，於法固無不合惟查，依道路交通管理處罰條例第85
      條第1項規定之文義，受處分人「逾期未依規定辦理」之
      效果，係賦予處罰機關「仍依本條例各該違反條款規定處
      罰」之權限，並非發生失權之效果；況若舉發通知單送達
      受處分人時，已逾通知單所定之到案期日，則因未符合道
      路交通管理處罰條例第85條第1項規定，即未生失權之效
      果，如此一來，將使有無失權之效果取決於舉發通知單送
      達之遲速，如送達在到案期日前者，即生失權效果；送達
      在到案期日後者，即不生失權效果，顯失公平；尤其若舉
      發通知單送達受處分人時，恰係通知單所定到案期日之同
      日或前一日，將使受處分人因無法及時告知應歸責他人之
      狀況，而承受失權之不公平結果，故受處分人逾期未辦理
      歸責事宜，若有檢具相關事證向法院聲明異議，法院仍應
      實質審理（臺灣高等法院暨所屬法院97年法律座談會刑事
      類提案第41號研討結果參照）。準此，本件異議人雖逾期
      辦理歸責事宜，然經本院調查結果，異議人確實並非上開
      2件違規之實際行為人，異議人前揭辯解即屬可採；原處
      分機關未察，進而對異議人加以裁罰，即難認允洽；異議
      人以前情為由，向本院提出異議，為有理由，爰撤銷原處
      分，並由本院另為異議人不罰之諭知。
據上論結，應依道路交通管理處罰條例第87條第2項、道路交通
案件處理辦法第19條、第20條前段，裁定如主文。
中    華    民    國    98    年    11    月    19    日
                    交通法庭    法  官  楊曉惠
上正本證明與原本無異。
如不服本裁定，應於送達後五日內，向本院提出抗告狀。
                                書記官  謝明倫
中    華    民    國    98    年    11    月    19    日


司法院資訊處製作；財團法人民間司法改革基金會備份。
